【裁判字號】    97,交聲,151
【裁判日期】    970609
【裁判案由】    違反道路交通管理處罰條例聲明異議
【裁判全文】
臺灣基隆地方法院刑事裁定             97年度交聲字第151號
移送機關    交通部公路總局臺北區監理所基隆監理站
異  議  人  乙○○
上列異議人因違反道路交通管理處罰條例案件，對於交通部公路
總局台北區監理所基隆監理站97年5月6日所為之處分（原處分案
號：基監字第裁42-C00000000號），聲明異議，本院裁定如下：
    主  文
異議駁回。
    理  由
一、移送機關即原處分機關交通部公路總局台北區監理所基隆監
    理站據舉發單位台北縣政府警察局汐止分局所舉發之違規事
    實所為之原處分意旨略以：異議人即受處分人於民國97年3
    月28日22時許，駕車行經台北縣汐止市鄉○街○○道路執行
    取締酒後駕車稽查所設置之路檢處前方，突然緊急煞車，執
    勤員警遂即上前盤查，因發現異議人身上有濃厚酒味，旋依
    法出示證件請求接受酒精測試，惟異議人因拒絕接受檢測，
    經告知如拒測，將依道路交通管理處罰條例舉發處罰，但異
    議人仍不配合拒絕酒測，警方依據交通管理處罰條例第35條
    第3項之規定，裁處新臺幣（下同）60,000元之罰鍰，並吊
    銷駕駛執照，3年內禁止考照。
二、聲明異議意旨略以：伊於97年3月28日21時左右正停好車在
    車內休息，一位員警騎機車打開其車門問有沒有喝酒？為何
    要在員警執行酒測攔檢處煞車轉彎？並要求配合進行酒測，
    隨後又有三名員警過來強壓異議人上警車到派出所，其後因
    不知拒絕酒測仍會受處分，所以馬上告訴員警要進行酒測，
    而兩次酒測值均為0.0，警方告知因罰單已開，沒有酒測值
    就開拒測之罰單，又員警罰單開拒測，又叫我酒測，那是不
    是拒測可以不成立云云，為此聲明異議等語。
三、按汽車駕駛人拒絕接受酒精濃度測試之檢定者，處新臺幣（
    下同）60,000元罰鍰，並當場移置保管該汽車及吊銷該駕駛
    執照，道路交通管理處罰條例第35條第4 項前段定有明文。
    又汽車駕駛人，曾依道路交通管理處罰條例第35條第4 項前
    段規定吊銷駕駛執照者，3 年內不得考領駕駛執照，同條例
    第67條第2項亦有明定。
四、經查：
  (一)異議人乙○○於民國97年3月28日21時許，駕駛HR-0846號自
    小客車，於鄉○街○○道路段員警執行取締酒駕攔查處前約
    100公尺處緊急煞車，經執行取締酒駕勤務擔任埋伏人員之
    員警甲○○發現後趨前盤查，且警方前往查處時，因身上疑
    有酒味，經警方要求進行酒精測試，詎料異議人竟拒絕接受
    測試等情，業據證人即本件之舉發警員甲○○到庭證稱：「
    當天我是執行取締酒駕勤務，我是擔任埋伏人員，當天我看
    到異議人在臨檢點前100公尺處緊急煞車，他本來是正常駕
    車，我認為他緊急煞車是看到我們的臨檢警示燈，他緊急煞
    車後就轉入旁邊的小巷子停車，我立刻騎機車過去，要求他
    出示證件，異議人的情緒有點激動，不願配合，當時沒有出
    示證件，我聞道車內有酒味，就請異議人實施酒測，異議人
    爭執說他又沒有開車，只是停在那裡，為何要酒測，我看異
    議人不配合酒測，我就立刻以無線電通知其他同仁支援，後
    來同仁就過來有對異議人錄音、錄影，我們請異議人下車，
    他下車後，我們再請他出示證件，他仍然不配合，且我們要
    求他再做酒測，他不配合酒測，我們在現場大約2、30分鐘
    ，期間異議人一直拒絕酒測，他不配合的理由一直說他沒有
    開車，後來因為異議人仍然不配合，所以就將異議人帶回派
    出所查明身分，之後異議人到派出所才願意出示證件，他出
    示證件後，我們就立刻開立本件舉發單。之後異議人在警局
    大約待了3、4個小時，因為要等他的家人來接他，他在警局
    時一開始比較激動，也有酒醉的樣子，例如行為遲緩，身上
    有酒味，事後有對他作酒測是他家人要帶他回去前，我們要
    看他行為能力是否回復正常，才會對他酒測，他就有接受施
    測」等語明確。
  (二)又據本院當庭勘驗證人甲○○提出之舉發光碟片，經勘驗結
    果為：〈第一個檔案（檔案時間全程2分21秒）〉：錄影開
    始時，異議人坐在車內駕駛座，警員有告知依照警察職權行
    使法，依法請異議人提出證件，異議人表現出反抗之態度，
    不願意交出證件，警員有告知要對他施作酒測，異議人不斷
    對於執法之警員大聲咆哮，表示不願施測。〈第二個檔案（
    檔案時間全程17分04秒）〉：異議人已在車外，警車停在異
    議人身旁，警員仍告知異議人要施作酒測，異議人呈現反抗
    之態度，表示不願意施測，並對警員大聲咆哮、質疑為何要
    酒測，警員有說當時是8點55分，異議人不斷對警員咆哮、
    怒罵，異議人當時有上手銬，異議人表示他在車上休息，為
    何上手銬，異議人表示手很痛，警員在旁安撫，並鬆開手銬
    ，說要買水給異議人喝，警員返回現場將水給異議人喝之後
    ，警員仍請異議人實施酒測，但異議人仍表示他沒有開車，
    異議人質疑警方為何要對他錄影，警員告知依照警察職權行
    使法有權請民眾出示證件查證身分，但異議人不配合，所以
    要錄影，異議人表示他沒有開車，為何要酒測，警員稱之前
    異議人罵警察「白痴」，警察也可以現行犯逮捕異議人，並
    告知刑事訴訟法第95條之3項權利，異議人有表示他媽媽過
    世了，要趕回雲林，並稱他又沒有被抓到開車，為何要酒測
    ，異議人稱他喝酒所以在車上休息，警員問他車輛如何開到
    那邊，異議人稱他的車子本來就停在那邊，不知道停多久了
    ，警員仍在旁邊詢問異議人是否要接受酒測，異議人表示不
    測，警員告知異議人拿出證件，異議人仍不配合，警員就說
    ，那麼現在到警察局，之後警員將異議人帶上警車等情，此
    有勘驗筆錄在卷可按，足資證明異議人於警員攔查後，經警
    員多次勸說，異議人仍堅決拒絕施作酒精測試，且全部之過
    程約達20分鐘，況勘驗之內容核與證人甲○○所述一致，上
    開兩項證據均應可採信。
  (三)異議人於本院訊問中辯稱：當天並未喝酒，僅有在車上休息
    云云，嗣經本院再度經勘驗光碟內容，被告始坦稱於當天下
    午 2點多有喝酒。又異議人雖嗣後否認有駕駛等情，然據異
    議人於本院訊問時最初陳稱：「我當時是在汐止市鄉○街被
    攔檢，我當時在鄉友街找地方停車，之前我是從基隆市開車
    過來」等語，堪認異議人在為警舉發前，確實有駕車之行為
    ，否則其如何自基隆市移至台北縣汐止市？又查，證人甲○
    ○於取締勤務當日擔任埋伏人員，若未見到異議人駕車緊急
    煞車後、轉彎駛入巷內之舉措，自無理由又駕駛警用機車至
    攔檢點前 100公尺轉彎處之巷弄內，對異議人進行查處勤務
    ，更無從知悉前方轉彎巷內停有異議人之自用小客車，足認
    異議人嗣後辯稱伊僅係在車內休息，並無駕車云云，尚難採
    信。
  (四)按道路交通管理處罰條例第35條第 4項之規定已明文課予駕
    駛人應配合員警施作酒精測試之義務。異議人於本院訊問時
    坦承當日下午 2時許有飲用酒類物品，而員警要求施作酒精
    測試時，異議人亦有拒絕施作之情事，有證人甲○○之證述
    及勘驗光碟內容可茲佐證，故異議人之行為確實違反上開條
    例之規定。綜上所述，異議人所辯不足採信。從而，原處分
    機關援引首揭規定裁處罰鍰並無不當，本件異議為無理由，
    應予駁回。
五、據上論斷，應依道路交通案件處理辦法第19條，裁定如主文
    。
中    華    民    國    97    年    6     月    9     日
                  交通法庭法  官  鄭培麗
以上正本證明與原本無異。
對於本件裁定如有不服，應於收受送達後5日內，向本院提出抗
告書狀，敘述抗告之理由，抗告於臺灣高等法院。
中    華    民    國    97    年    6     月    9     日
                          書記官  王佩珠


司法院資訊處製作；財團法人民間司法改革基金會備份。
